臺灣新北地方法院刑事判決
111年度審訴字第1206號
公  訴  人  臺灣新北地方檢察署檢察官
被      告  林豐薪


上列被告因詐欺案件，經檢察官提起公訴（111年度偵字第7645
號），被告於準備程序中對被訴事實為有罪之陳述，本院合議庭
裁定由受命法官獨任行簡式審判程序，並判決如下：
    主  文
林豐薪犯三人以上共同詐欺取財未遂罪，處有期徒刑陸月。緩刑
貳年，緩刑期間付保護管束，並應向檢察官指定之政府機關、政
府機構、行政法人、社區或其他符合公益目的之機構或團體，提
供陸拾小時之義務勞務。扣案之蘋果廠牌行動電話（內含門號00
00000000號SIM卡）壹支沒收。
    事  實
一、林豐薪與真實姓名、年籍不詳綽號「晨晨」、通訊軟體Tele
    gram名稱「卡斯特」、「K」、「陳」、「錘子」、「里」
    等詐欺集團成員，共同意圖為自己不法之所有，基於三人以
    上共同詐欺取財之犯意聯絡，先由該詐欺集團成員於民國11
    0年12月22日9時30分許，撥打電話向彭翊晴佯稱：其涉及詐
    欺案件，需交付新臺幣（下同）40萬元作為公證費用云云，
    並指示彭翊晴於同日10時許，前往新北市○○區○○街00○0號統
    一超商富安門市旁交付30萬元，該詐欺集團成員隨後指示林
    豐薪前往上址統一超商富安門市向彭翊晴收取款項。然因彭
    翊晴前於同年月17日曾遭同一詐欺集團詐騙並交付現金55萬
    元予另名自稱「王專員」之詐欺集團成員（已於同年月21日
    報案），遂立即報警處理，並配合警方於同日10時許，前往
    上址統一超商富安門市，將玩具鈔交付前來取款自稱「林專
    員」之林豐薪，林豐薪於收受彭翊晴交付之玩具鈔後，旋遭
    現場埋伏員警當場逮捕，而未能得逞，並為警當場扣得其所
    有與上開詐欺集團成員聯繫用之蘋果廠牌行動電話（內含門
    號0000000000號SIM卡）1支，而查悉上情。
二、案經彭翊晴訴由新北市政府警察局新莊分局報告臺灣新北地
    方檢察署檢察官偵查起訴。
　　理  由
一、按除被告所犯為死刑、無期徒刑、最輕本刑為3年以上有期
    徒刑之罪或高等法院管轄第一審案件者外，於第一次審判期
    日前之準備程序進行中，被告先就被訴事實為有罪之陳述時
    ，審判長得告知被告簡式審判程序之旨，並聽取當事人、代
    理人、辯護人及輔佐人之意見後，裁定進行簡式審判程序，
    刑事訴訟法第273條之1第1項定有明文。經核本件被告所犯
    係死刑、無期徒刑、最輕本刑為3年以上有期徒刑以外之罪
    ，其於準備程序中就被訴之事實為有罪陳述，經法官告知簡
    式審判程序之旨，並聽取公訴人及被告之意見後，本院合議
    庭依刑事訴訟法第273條之1第1項規定，裁定由受命法官獨
    任進行簡式審判程序，合先敘明。
二、上揭犯罪事實，業據被告林豐薪於偵查及本院審理時均坦承
    不諱，核與證人即告訴人彭翊晴於警詢時證述之情節相符，
    復有新北市政府警察局新莊分局光華派出所受理各類案件紀
    錄表、受（處）理案件證明單、警員職務報告、內政部警政
    署反詐騙諮詢專線紀錄表、新北市政府警察局新莊分局搜索
    扣押筆錄、扣押物品目錄表各1份、被告與詐欺集團成員之
    通訊軟體Telegram對話翻拍照片17張、Telegram名稱「卡斯
    特」、「陳」教戰守則擷圖2張、「陳」之聯絡人資料翻拍
    照片1張（見偵卷第28頁、第29頁、第33頁、第39頁、第45
    頁至第49頁、第55頁至第71頁、第73頁至第75頁）附卷可稽
    ，並有蘋果廠牌行動電話（內含門號0000000000號SIM卡）1
    支扣案可資佐證，足認被告前揭自白均與事實相符。本件事
    證明確，被告前開犯行堪予認定，應予依法論科。
三、論罪科刑：
　㈠核被告所為，係犯刑法第339條之4第2項、第1項第2款之三人
    以上共同詐欺取財未遂罪（起訴書誤載為刑法第339條之4第
    1項第2款之三人以上共同詐欺取財既遂罪，業經公訴檢察官
    當庭更正）。
  ㈡按共同實行犯罪行為之人，在共同意思範圍以內，各自分擔
    犯罪行為之一部，彼此協力、相互補充以達其犯罪之目的者
    ，即應對於全部所發生之結果，共同負責，故不以實際參與
    犯罪構成要件行為或參與每一階段之犯罪行為為必要。又共
    同正犯之意思聯絡，原不以數人間直接發生者為限，即有間
    接之聯絡者，亦包括在內（最高法院107年度台上字第4444
    號判決意旨參照）。查被告依「晨晨」及通訊軟體Telegram
    群組內「卡斯特」、「K」、「陳」、「錘子」、「里」等
    詐欺集團成員指示著手向告訴人收取款項，被告與上述成員
    及其他詐欺集團成員間就本案犯行均有彼此分工，堪認係直
    接或間接在合同之意思範圍內，各自分擔犯罪行為之一部，
    並相互利用他人之行為，以達詐欺取財之目的，揆諸上開說
    明，被告自應就所參與本案詐欺集團之詐欺取財犯行所生之
    全部犯罪結果共同負責。是被告與本案其他不詳詐欺集團成
    員間，就本案犯行有犯意聯絡及行為分擔，應論以共同正犯
    。
  ㈢被告與本案詐欺集團成員雖已著手於向告訴人為詐欺取財行
    為之實行，惟告訴人並未陷於錯誤交款，是其等犯行核屬未
    遂，為未遂犯，爰均依刑法第25條第2項之規定，減輕其刑
    。
  ㈣爰審酌被告貪圖不法利益，不思以合法途徑賺取金錢，竟依
    詐欺集團成員指示向告訴人收取受騙款項，其所為不僅增加
    檢警查緝難度，更助長詐欺犯罪盛行，危害社會治安，所為
    應予非難，兼衡其犯罪之動機、目的、犯後坦承犯行之態度
    ，於本案詐欺集團擔任取款車手之分工情形及參與程度，及
    高職肄業之智識程度、未婚，自陳從事板模工作、需扶養母
    親及妹妹、經濟狀況不佳之生活情形（見被告個人戶籍資料
    、本院卷第41頁）等一切情狀，量處如主文所示之刑。
  ㈤被告前未曾因故意犯罪而受有期徒刑以上刑之宣告，有臺灣
    高等法院被告前案紀錄表1份在卷可稽，其於行為時甫年滿1
    8歲，年紀尚輕，因涉世未深誤蹈法網，於犯後坦承犯行，
    堪認確有悔意，信其經此偵審程序，應知所警惕，而無再犯
    之虞，是本院認所宣告之刑以暫不執行為適當，爰依刑法第
    74條第1項第1款規定，併予宣告緩刑2年，以啟自新。另被
    告所為上開犯行，顯係因法治觀念不足所致，為確保其能建
    立正確法治觀念，並填補其犯行對法秩序造成之破壞，本院
    認除前開緩刑宣告外，另有課予被告一定負擔之必要，爰依
    刑法第74條第2項第5款之規定，命被告於緩刑期間內，應向
    檢察官指定之政府機關、政府機構、行政法人、社區或其他
    符合公益目的之機構或團體，提供60小時之義務勞務；另依
    刑法第93條第1項第2款規定，一併諭知於緩刑期間付保護管
    束，俾能由觀護人予以適當督促，發揮附條件緩刑制度之立
    法美意，以期符合本件緩刑之目的。倘被告未遵循本院所諭
    知前述緩刑期間之負擔，情節重大者，檢察官得依刑事訴訟
    法第476條、刑法第75條之1第1項第4款之規定，聲請撤銷前
    開緩刑之宣告，併此敘明。
四、沒收：
  ㈠扣案蘋果廠牌行動電話（內含門號0000000000號SIM卡）1支
    ，為被告所有供其與詐欺集團成員聯絡之用，業據被告自陳
    在卷，並有通訊軟體翻對話拍照片可參（見偵卷第18頁、第
    55頁至第71頁），自應依刑法第38條第2項前段規定宣告沒
    收。
　㈡被告於偵查中供稱其未取得報酬（見偵卷第97頁），卷內亦
    乏被告確有因本件詐欺取財犯行取得犯罪所得之具體事證，
    自無從依刑法沒收相關規定沒收其犯罪所得，附此敘明。
據上論斷，應依刑事訴訟法第273條之1第1項、第299條第1項前
段，判決如主文。
本案經檢察官黃筱文提起公訴，檢察官陳伯青到庭執行職務。
中　　華　　民　　國　　111 　年　　11　　月　　18　　日
                   刑事第二十三庭  法 官  藍海凝
上列正本證明與原本無異。
如不服本判決，應於判決送達後20日內敘明上訴理由，向本院提
出上訴狀 (應附繕本) ，上訴於臺灣高等法院。其未敘述上訴理
由者，應於上訴期間屆滿後20日內向本院補提理由書「切勿逕送
上級法院」。
                                  書記官  彭姿靜
中　　華　　民　　國　　111 　年　　11　　月　　22　　日
附錄本案論罪科刑法條全文：
中華民國刑法第339條之4
犯第339條詐欺罪而有下列情形之一者，處1年以上7年以下有期
徒刑，得併科1百萬元以下罰金：
一、冒用政府機關或公務員名義犯之。
二、三人以上共同犯之。
三、以廣播電視、電子通訊、網際網路或其他媒體等傳播工具，
　　對公眾散布而犯之。
前項之未遂犯罰之。